【裁判字號】    97,易,616
【裁判日期】    970826
【裁判案由】    竊盜
【裁判全文】
臺灣苗栗地方法院刑事判決               97年度易字第616號
公  訴  人  臺灣苗栗地方法院檢察署檢察官
被      告  甲○○
                      弄9號
上列被告因竊盜案件，經檢察官提起公訴（97年度偵字第2462號
），本院判決如下：
    主    文
甲○○竊盜，處有期徒刑參月，如易科罰金，以新臺幣壹仟元折
算壹日。
    事    實
一、甲○○於97年3 月29日14時15分許，身上背著一位小孩，又
    帶同侄子前往位於苗栗縣竹南鎮○○路312 號乙○○開設之
    「芸婷美髮院」內，表示其侄子要理髮，因當時乙○○正在
    幫嫂嫂丙○○燙髮，甲○○遂在店內等候。詎甲○○於等候
    之際，竟意圖為自己不法之所有，基於竊盜犯意，趁機竊取
    丙○○所有放置在椅子上皮包內之現金新臺幣（下同）6000
    餘元，得手後即藉口侄子要吃麥當勞而離去，嗣經丙○○發
    覺皮包遭人翻動且失竊6 千餘元，始報警循線查獲上情。
二、案經丙○○訴由苗栗縣警察局竹南分局報請臺灣苗栗地方法
    院檢察署檢察官偵查起訴。
    理    由
一、證據能力方面：
  (一)按被告以外之人於審判外之陳述，經當事人於審判程序同意
    作為證據，法院審酌該言詞陳述或書面陳述作成時之情況，
    認為適當者，亦得為證據；當事人、代理人或辯護人於法院
    調查證據時，知有第159 條第1 項不得為證據之情形，而未
    於言詞辯論終結前聲明異議，視為有前項之同意，刑事訴訟
    法第159 條之5 定有明文。查本件認定事實所引用之證據方
    法，包括證人丙○○、莊大山、乙○○等3 人於警詢中之證
    述（見臺灣苗栗地方法院檢察署97年度偵字第2462號卷第8-
    16頁）其性質雖皆屬傳聞證據，惟經本件公訴人引為證據方
    法，而被告甲○○於本院審判期日時，對於上列證據方法均
    表示無意見（見本院97年度易字第616 號卷第13頁），視為
    同意作為證據。況且，本院審酌筆錄之記載及卷內之證據，
    並無不能自由陳述或以其他非法、不當取證等情形，依前揭
    說明，應認有證據能力，合先敘明。
  (二)次按被告以外之人於偵查中向檢察官所為陳述，除顯有不可
    信之情況者外，得為證據，同法第159 條之1 第2 項定有明
    文。偵查中對被告以外之人（包括證人、鑑定人、告訴人、
    被害人及共同被告等）所為之偵查筆錄，或被告以外之人向
    檢察官所提之書面陳述，性質上均屬傳聞證據。惟現階段刑
    事訴訟法規定檢察官代表國家偵查犯罪、實施公訴，依法其
    有訊問被告、證人及鑑定人之權，證人、鑑定人且須具結，
    而實務運作時，檢察官偵查中向被告以外之人所取得之陳述
    ，原則上均能遵守法律規定，不致違法取供，其可信度極高
    。基此，被告以外之人前於偵查中已具結而為證述，除反對
    該項供述得具有證據能力之一方，已釋明「顯有不可信之情
    況」之理由外，不宜以該證人未能於審判中接受他造之反對
    詰問為由，即遽指該證人於偵查中之陳述不具證據能力。且
    所謂不可信之情況，法院應審酌被告以外之人於陳述時之外
    在環境及情況，例如：陳述時之心理狀況、有無受到外力干
    擾等，以為判斷之依據。本件證人丙○○及乙○○於檢察官
    訊問時，係以證人之身分陳述，經告以具結義務及偽證處罰
    後，於命證人朗讀結文後具結，其係於負擔偽證罪之處罰心
    理下證述，並以具結擔保其供述之真實性，又無受其他不當
    外力干擾之情形，其未曾提及檢察官在偵查時有不法取供之
    情形，依上揭說明，其於偵查中之證言，自具有證據能力，
    依刑事訴訟法第159 條之1 第2 項之規定，得為證據。
  (三)次按刑事訴訟法第159 條之4 第1 款規定公務員依其職務上
    所製作之紀錄文書，除顯有不可信之情況外，亦得為證據，
    良以公務員職務上製作之紀錄文書、證明文書如被提出法院
    ，用以證明文書所載事項真實者，性質上亦不失為傳聞證據
    之一種，但因該等文書係公務員依其職權所為，與其責任、
    信譽攸關，若有錯誤、虛偽，公務員可能因此負擔刑事及行
    政責任，從而其正確性高，且該等文書經常處於可公開檢查
    （Public Inspection ）之狀態，設有錯誤，甚易發現而予
    及時糾正。是以，除顯有不可信之情況外，其真實之保障極
    高，爰參考日本刑事訴訟法第323 條第1 款、美國聯邦證據
    法第803 條第8 款、第10款及美國統一公文書證據法第2 條
    ，予以增訂。是刑事訴訟法第159 條之4 對於具有高度特別
    可信之文書如公務文書等，在兼具公示性、例行性或機械性
    、良心性及制裁性等原則下，雖屬傳聞證據，例外容許作為
    證據使用。因此，採取容許特信性文書作為證據，應注意該
    文書之製作，是否係於例行性的公務或業務過程中，基於觀
    察或發現而當場或即時記載之特徵。查本件公訴人所引用之
    苗栗縣警察局竹南分局相關照片8 張及職務報告書，均為公
    務員職務上所製作之文書，揆諸上揭說明，自有證據能力。
二、實體方面：
    被告甲○○固坦承於上述時間，有前往芸婷美髮院請乙○○
    為其姪子理髮，並在等候一段時間後，尚未理髮即行離去，
    惟堅決否認有何竊盜犯行，經查：
  (一)被告甲○○上開竊盜犯行已經證人丙○○、莊大山、乙○○
    等3 人於偵查及丙○○、乙○○本院審理時證述明確，復有
    丙○○並提出提款證明單、苗栗縣警察局竹南分局相關照片
    8 張及職務報告書在卷可稽，被告甲○○之竊盜犯行，堪予
    認定，應依法論科。
  (二)被告甲○○於警詢時表示：「我一下機車就將口罩拿下，進
    入店內時沒戴口罩。」（詳見97年度偵字第2462號卷第6 頁
    ），惟證人丙○○於本院審理時表示：「那時她（指被告）
    是戴著口罩，但是她的眼睛很好認，她的口罩前前後後都沒
    有拿掉... 」、證人乙○○於本院審理時亦表示：「被告從
    進來到出去，始終戴口罩... 」又被告於本院審理時辯稱：
    「因臉部皮膚長毛囊，有擦藥、看醫生，醫生說不能照陽光
    ，所以才戴口罩，在店內停留時間約二十分鐘左右」（詳見
    本院97年度易字第616 號卷第15、27、28頁），一般人會戴
    口罩的原因係用作遮掩臉部特徵不被認出，所以在進入金融
    單位時皆會被要求將口罩取下，而被告應深知此點，才於最
    接近犯罪時點記憶最清楚之警詢時，謊稱有將口罩取下，來
    規避進入室內仍戴口罩之不自然，但在前揭證人指證歷歷之
    情況下才改稱係因臉部問題而戴口罩，固其戴口罩進入室內
    之動機即有可議之處。
  (三)被告於偵、審中均稱係要帶其侄子去麥當勞而先離去，惟其
    於警詢時表示係先回住處再去麥當勞，但於本院審理時，證
    人質疑被告騎車之方向非往市區麥當勞時，又改稱：「那是
    去麥當勞的路線，兩邊都可以去麥當勞。」（詳見本院97年
    度易字第616 號卷第28頁）若被告真是先回家再去麥當勞，
    為何後來又改口說兩邊都可以去麥當勞；又被告於警詢時表
    示可以提供麥當勞的消費發票證明，於本院審理時又改稱未
    拿發票，被告所言前後反覆，不能為被告有利之認定。
三、核被告甲○○所為係犯刑法第320 條第1 項之竊盜罪。爰審
    酌被告未曾受有期徒刑以上之刑宣告，有臺灣高等法院被告
    全國前案紀錄表在卷可稽，惟被告年輕力盛，亦無殘疾，卻
    不思以正當方式賺錢，破壞他人對財產權之支配，實無可取
    ，犯後否認犯行，毫無悔意，及其犯罪動機、智識程度等一
    切情狀，量處如主文所示之刑，以資懲儆。
據上論斷，應依刑事訴訟法第284 條之1 、第299 條第1 項前段
，刑法第320 條第1 項、第41條第1 項、刑法施行法第1 條之1
，判決如主文。
本案經檢察官黃俊鳴到庭執行職務。
中    華    民    國    97    年    8     月    26    日
                  刑事第一庭  法  官  吳振富
以上正本證明與原本無異。
如不服本判決，應於判決送達後10日內向本院提出上訴狀（應抄
附繕本），其未敘述上訴理由者，應於上訴期間屆滿後20日內補
提理由書狀於本院，上訴於臺灣高等法院臺中分院。告訴人或被
害人如對於本判決不服者，應具備理由請求檢察官上訴，其上訴
期間之計算係以檢察官收受判決正本之日期為準。
中    華    民    國    97    年    8     月    26    日
                              書記官  巫  穎
附錄論罪科刑之法條全文：
刑法第320條：
意圖為自己或第三人不法之所有，而竊取他人之動產者，為竊盜
罪，處 5 年以下有期徒刑、拘役或 5 百元以下罰金。
意圖為自己或第三人不法之利益，而竊佔他人之不動產者，依前
項之規定處斷。
前二項之未遂犯罰之。


司法院資訊處製作；財團法人民間司法改革基金會備份。
